【裁判字號】    92,上易,277
【裁判日期】    920605
【裁判案由】    毒品危害防制條例
【裁判全文】
臺灣高等法院臺南分院刑事判決             九十二年度上易字第二七七號     Ｇ
      上  訴  人  臺灣臺南地方法院檢察署檢察官
      被      告  甲  ○  ○
右上訴人因被告違反毒品危害防制條例案件，不服臺灣臺南地方法院九十一年度易字
第一二九三號中華民國九十二年二月二十一日第一審判決（起訴案號：臺灣臺南地方
法院檢察署九十一年度毒偵字第二八五號），提起上訴，本院判決如左：
      主      文
上訴駁回。
      理      由
一、公訴意旨略以：被告甲○○前因施用第二級毒品安非他命案，經原審於民國（下
    同）八十九年九月二十日，以八十九年度易字第二四四二號判處有期徒刑四月，
    於九十年一月二十九日執行完畢，仍不知悔改，又於九十一年一月二十二日回溯
    三日內，在不詳之地點非法施用第二級毒品安非他命。嗣於九十一年一月二十二
    日因監執行前案，至台灣台南監獄，經台灣台南監獄採尿送驗，其尿液中呈現安
    非他命陽性反應。因認被告涉有毒品危害防制條例第十條第二項罪嫌等語。
二、按犯罪事實應依證據認定之，無證據不得推定其犯罪事實。又不能證明被告犯罪
    者，應諭知無罪之判決，刑事訴訟法第一百五十四條、第三百零一條第一項分別
    定有明文。再按認定被告有罪之事實應憑證據；如未能發現相當之證據，或證據
    不足以證明，自不能以推測或擬制之方法，以為裁判之基礎；且認定事實所憑之
    證據，其為訴訟上之證明，須達於通常一般人均不致有所懷疑，而得確信其為真
    實之程度者，始得據為有罪之認定；倘其證明尚未達到此一程度，而有合理之懷
    疑存在時，尚難為有罪之認定基礎；苟積極證據不足為不利於被告事實之認定時
    ，即應為有利於被告之認定，更不必有何有利之證據（最高法院七十六年台上字
    第四九八六號判例參照）。申言之，證據資料在證據法則上尚有對被告有利之存
    疑時，如無法依客觀方法排除此項合理之可疑時，依「罪疑利益歸被告原則」，
    不得以此項證據資料作為有罪判決之依據，此為當然之法理，合先敘明。
三、訊據被告堅決否認有再施用第二級毒品安非他命之行為，辯稱：「我沒有施用，
    我是自行到案執行，我不可能不注意到這個問題，我不可能施用毒品，真的沒有
    施用。」、「我從九十年六月到九十一年一月二十二日入監執行時，我從來沒有
    吸安非他命，他們可能驗錯了。」、「我去前就沒有吸，因為我要去執行，如果
    我有吸，就會被判徒刑。」等語。
四、按被告因非法施用第二級毒品安非他命，三犯，經原審於九十年十一月十六日以
    九十年度易字第一九二四號判決有期徒刑六月確定，於九十一年一月二十二日主
    動向台灣台南地方法檢察署報到送監執行，於入監時經台灣台南監獄台南分監採
    尿送驗，其尿液中有甲基安非他命陽性反應，始認其有非法施用第二級毒品安非
    他命之犯行，有台灣台南地方法院檢察署九十年度毒偵字第一四二三號起訴書、
    台灣高等法院被告全國前案紀錄表一份、長榮管理學院毒物中檢驗通知單一紙及
    台灣台南監獄台南分監函附卷可稽。是公訴人認被告有於右揭時地，非法施用第
    二級毒品安非他命之行為，無非係以被告尿液經檢驗結果呈現甲基安非他命陽性
    反應為主要論據。
五、惟查：
（一）被告所涉違反毒品危害防制條例案件，已三犯，之前亦曾違反該條例曾送至台
      灣台南看守所附設勒戒所施以觀察、勒戒及台灣台南監獄附設之戒治所施以強
      制戒治數次，於入所時均會採尿送驗，此為監、所固定之程序，被告知之甚詳
      。被告若於入監前有施用毒品之情形，於入監時經採尿，如其尿液中經檢驗出
      有毒品陽性反應則原形畢露，根本無法逃避，故被告所辯之情，亦非無據。
（二）原審將被告入監時所排放之尿液，再送法務部調查局使用氣相層析質譜儀分析
      法檢驗再作確認，結果嗎啡、甲基安非他命、ＭＤＭＡ均為陰性反應，有該部
      九十一年十一月二八日調科壹字第０九一二三０六二二三０號檢驗通知書一紙
      在卷可按（見原審卷第二十頁）。可知被告前所排放尿液先後二次檢驗之結果
      不同，若該尿液無質變之可能，則確有驗錯之情形。
（三）經原審向法務部調查局函查被告尿液於驗時有無質變之可能，該局函覆：（１
      ）九十一年一月間所採尿液，如果尿液中所含毒品濃度高，且保存良好，於同
      年十一月檢驗，仍可檢驗出毒品反應。（２）尿液之保存方式及所處環境，與
      尿液中毒品分解速度有關；另外，保存時間愈長，尿液中毒品亦愈少。（３）
      若冷藏保存良好，初驗如為陽性反應，原則上仍可檢驗出毒品成分。有法務部
      調查局九十二年一月六日調科壹字第０九一００八九六七五０號函附卷可稽。
      又查：台灣台南監獄台南分監對於新收受刑人採集尿液後，係送長榮大學毒物
      究中心複驗確認，由該中心冰封保存，期限二年（見原審卷第三七頁）。而長
      榮大學毒物研究中心檢體儲存方式為：（１）檢體暫存區（四度Ｃ冰箱），在
      尚未確認為陽性檢體前。（２）陽性檢體長期冷凍區（零下二十度Ｃ冰箱），
      確認為陽性檢體後移至此區。有台灣台南監獄台南分監九十一年十二月二十六
      日南所分監文衛字第０九一０００二０一五號函（見原審卷第三七頁）及長榮
      大學九十一年十二月二十七日九一長大毒字第０九一五０００五０號函可按（
      見原審卷第三八頁）。可知被告入監時台灣台南監獄台南分監所採集之尿液長
      榮大學毒物研究中心將其冷藏保存良好，被告所排放之尿液初驗既為陽性反應
      ，雖至九十年十一月二十八日送調查局檢驗，原則上應仍可檢驗出毒品成分。
      又法務部調查局亦函覆本院，就該被告尿液檢驗結果為陰性反應，其中甲基安
      非他命濃度為一七九六ｎｇ／ｍｌ，惟安非他命未檢出，依據行政院衛生署公
      告之確認檢驗認定原則，應判定為甲基安非他命陰性反應。此有該局九十二年
      四月十六日調科壹字第０九二六二六０一五六０號函可按，並有檢驗流程明細
      表、濫用藥物尿液檢驗機構認可及管理相關規定等可據，是該局已確依據檢驗
      認定原則判定陰性反應，在無其他因素（如在室溫下保存約九個月之情形），
      尚難認該局判定係屬錯誤。
（四）茲因再將被告所排放之尿液送法務部調查局檢驗，被告之尿液中既確無毒品陽
      性反應，足見其所辯並非無據，依「罪疑利益歸被告原則」，自應對被告為有
      利之認定，認被告並未涉有公訴意旨所指施用第二級毒品安非他命犯行。
六、原審為被告無罪之諭知。本院核無不合，檢察官上訴意旨猶執陳詞認不應有二不
    同檢驗結果，是法務部調查局之複驗被告尿液結果，呈陰性反應，應係尿液保存
    時間過久，且其間一再取出，脫離冷藏環境影響保存效果，致尿液中毒品成分遽
    減甚至變質所致等語，未據提出積極證據以實其說，指摘原判決不當，請求撤銷
    原判決，並無可取，為無理由，應予駁回。
據上論結，應依刑事訴訟法第三百六十八條，判決如主文。
本案經檢察官林炎昇到庭執行職務。
中    華    民    國      九十二      年      六      月      五        日
                                  臺灣高等法院臺南分院刑事第三庭
                                      審判長法官  黃    崑    宗
                                            法官  葉    居    正
                                            法官  莊    俊    華
右正本證明與原本無異。
不得上訴。
              法院書記官  廖    明    娟
中    華    民    國      九十二      年      六      月      九        日


司法院資訊處製作；財團法人民間司法改革基金會備份。
